臺灣嘉義地方法院民事小額判決
109年度嘉小字第920號
原      告  林育秀  
被      告  温朱阿花即温福良之承受訴訟人

            温宗勲即温福良之承受訴訟人

上  一  人
訴訟代理人  温榆貞  
            温宜  
被      告  温添勝即温福良之承受訴訟人

訴訟代理人  陳依伶  
被      告  温淑稟即温福良之承受訴訟人

上列當事人間請求侵權行為損害賠償事件，本院於民國110年1月
14日言詞辯論終結，判決如下：
    主  文
被告應於繼承被繼承人温福良之遺產範圍內給付原告新台幣（下
同）30,811元。
原告其餘之訴駁回。
訴訟費用1,000元，其中344元由被告於繼承被繼承人温福良之遺
產範圍內負擔，餘由原告負擔。
本判決第1項得假執行。
    事實及理由
一、按當事人死亡者，訴訟程序在有繼承人、遺產管理人或其他
    依法令應續行訴訟之人承受其訴訟以前當然停止；又依上開
    規定所定之承受訴訟人，於得為承受時，應即為承受之聲明
    ；他造當事人，亦得聲明承受訴訟；聲明承受訴訟，應提出
    書狀於受訴法院，由法院送達於他造，民事訴訟法第168條
    、第175條第1項、第2項、第176條分別定有明文。查被告温
    福良於本件訴訟繫屬中之民國109年10月1日死亡，其繼承人
    為被告温朱阿花、温宗勲、温添勝、温淑稟等四人，均未拋
    棄繼承乙節，有繼承系統表、被繼承人除戶謄本、繼承人戶
    籍謄本、家事事件公告查詢畫面在卷可稽，原告於109年10
    月16日具狀聲明由温福良之上開繼承人承受訴訟，核與前開
    規定相符，應予准許。
二、原告主張：原告於109年8月6日9時40分許，於臺灣嘉義地方
    法院民事執行處依法在嘉義縣○○鄉○○村○○○00號進行拆除地
    上物之強制執行作業時，於上開地點協助拍照工作事宜，詎
    温福良手持其拐杖欲毆打原告之頭部，原告當下發現馬上以
    左手抵擋，致原告左手腕因此受有擦挫傷腫起（下稱本件傷
    害），原告配戴之萬寶龍手錶（下稱系爭手錶）亦斷裂損壞
    。原告因温福良上開侵權行為支出醫療費用1,120元、維修
    系爭手錶費用58,500元，且因手腕受傷至今仍有痠疼，於工
    作上亦有操作之不便，原告身心遭受莫大之傷害和恐懼，精
    神壓力甚大。另系爭手錶國外廠商已停產出售，其修復零件
    須由台灣代理商向國外原廠訂購新物件更換始可修復，台灣
    代理商並無二手零件可替代修復，系爭手錶係已停產之骨董
    錶，有其價值，並非二手貨，修復部分係以新零件更換使其
    恢復原狀，原告係請求修復部分支出之零件費用，並非原告
    購買新手錶之賠償費用。温福良已於109年10月1日死亡，被
    告為其繼承人，依法應對原告負損害賠償之責。爰依侵權行
    為損害賠償之法律關係提起本訴，請求被告於繼承被繼承人
    温福良之遺產範圍內負損害賠償責任等語，並聲明：被告應
    於繼承被繼承人温福良之遺產範圍內給付原告89,620元（含
    醫療費用1,120元、系爭手錶修復費用58,500元、精神慰撫
    金30,000元）；願供擔保請准宣告假執行（本院卷第157、1
    65頁）。
三、被告均辯以：原告主張温福良有於109年8月6日持其拐杖攻
    擊原告之頭部，原告因而以左手抵擋，致使其左手腕受有擦
    挫傷，其所配戴之萬寶龍手錶亦因遭受打擊而斷裂損壞云云
    ，惟查，温福良已於109年10月1日死亡，且其為27年9月3日
    出生，生前久病纏身不良於行，於本件事發時如何有能力去
    攻擊身體健全之原告，致原告左手腕嚴重擦挫傷，並致原告
    配戴之系爭手錶斷裂破碎，原告主張實無法令人相信，且温
    福良生前亦否認其有以枴杖攻擊原告之情事，是被告否認本
    件原告所主張之事實，原告依法應舉證以實其說。另系爭手
    錶修復費用零件部分應予折舊，且對於原告主張系爭手錶為
    骨董錶，被告亦否認之；對於原告請求醫療費用1,120元部
    分無意見。並聲明：原告之訴駁回。
四、法院之判斷：
㈠、原告主張温福良於上開時、地有持拐杖毆打原告，致原告受
    有本件傷害，並致系爭手錶毀損等情，業據其提出診斷證明
    書、醫療費用收據、系爭手錶毀損照片、報價單（下稱系爭
    報價單）及統一發票為證（本院卷第13至21、139至147頁）
    ，並有本院依職權調閱之温福良涉嫌傷害案卷可稽（本院卷
    第41至79頁）。被告雖否認原告所受之本件傷害為温福良所
    致云云，惟原告於109年8月6日案發後隨即報警，經警通知
    當時在場之證人邱志哲製作筆錄，證人邱志哲證稱：「…當
    下我正在現場作強制執行的拆除工作，當我拿拆除工具時，
    轉身突然發現温福良正站在李錦煌先生背後大聲斥責為何動
    手拆除別人房子，隨即他拿起拐杖直接從李先生頭部敲擊下
    去，當他要再次敲擊的時候，雖然我要上前阻止但也來不及
    了，林育秀小姐（即原告）當下有反應過來，所以用左手去
    幫李先生阻擋，因此左手腕有受傷及手錶掉落，温先生敲完
    之後就自己坐在地上，並一直拿拐杖敲擊地下。」等語明確
    （本院卷第67頁）。邱志哲所述原告受傷部位及手錶掉落之
    陳述，核與原告提出之診斷證明書所載之傷害及系爭報價單
    內容相符，應可採信。是原告所受本件傷害及系爭手錶毀損
    ，係由温福良所致乙節，堪以認定。
㈡、因故意或過失不法侵害他人之權利者，負損害賠償責任；不
    法侵害他人之身體或健康者，對於被害人因此喪失或減少勞
    動能力，或增加生活上之需要時，應負損害賠償責任；不法
    侵害他人之身體、健康、名譽、自由、信用、隱私、貞操，
    或不法侵害其他人格法益而情節重大者，被害人雖非財產上
    之損害，亦得請求賠償相當之金額，民法第184條第1項前段
    、第193條第1項及第195條第1項前段分別定有明文。温福良
    不法侵害原告，造成原告損害，業據論述如前，自應就原告
    因此所受之損害，負賠償責任。茲就原告請求之項目，分述
    如下：
１、醫療費用1,120元部分：
    原告主張其因本件傷害，受有醫療費用1,120元之損失，被
    告對此並不爭執（本院卷第158頁），是原告此部分之請求
    ，為有理由。
２、系爭手錶維修費用58,500元部分：
⑴、按物被毀損時，被害人除得依民法第196條請求賠償外，並不
    排除民法第213條至第215條之適用。依民法第196條請求賠
    償物被毀損所減少之價額，得以修復費用為估定之標準，但
    以必要者為限（例如：修理材料以新品換舊品，應予折舊）
    （最高法院77年度第9次民事庭會議決議意旨參照），本件
    系爭手錶修復費用共58,500元，其中加計百分之5營業稅之
    零件費用為42,600元（含面盤10,500元、殼組29,100元、指
    針3,000元），即未稅零件費用為40,571元（計算式為：42,
    600元1.05＝40,571元，元以下四捨五入）。又依前揭說明
    ，系爭手錶之修復既以新零件更換被毀損之舊零件，自應將
    零件折舊部分予以扣除，原告主張系爭手錶無需折舊云云，
    尚難憑採。
⑵、本院審酌行政院主計處公布之「什項設備分類明細表中」並
    無針對手錶使用年限為統一規定，故參照「什項設備分類明
    細表中以金屬為主要材質之「計時機具」項目之最低使用年
    限為5年，認系爭手錶之耐用年數以5年計算。查原告係於97
    年8月1日購入系爭手錶，有保證書可參（本院卷第171頁）
    ，迄於109年8月6日遭温福良毀損時，實際使用年數已逾5年
    。故系爭手錶依平均法計算其折舊後未稅零件40,571元之殘
    餘價值為6,762元（計算式為：40,571元/（5+1）＝6,762元
    ），加計零件營業稅2,029元、保養服務費15,900元，合計2
    4,691元。是本件系爭手錶因温福良毀損所支出之修復費用
    ，應以24,691元為必要，逾此範圍即屬無據，不應准許。
３、精神慰撫金30,000元部分：　　
　　原告因温福良前揭侵權行為而受有本件傷害，其精神上受有
    相當之痛苦，可堪認定。經審酌原告與温福良之身分、地位
    、經濟能力（有兩造稅務電子閘門財產所得調件明細表可參
    ，因屬個人隱私，僅予參酌，不予揭露）、温福良侵害行為
    之情節、原告受有本件傷害之程度及其精神所受打擊之程度
    等一切情狀，認原告請求之慰撫金3萬元，尚嫌過高，應核
    減為5,000元，逾此數額之請求，不應准許。
４、是原告本件所受損害合計共30,811元。
㈣、繼承人自繼承開始時，除本法另有規定外，承受被繼承人財
    產上之一切權利、義務。但權利、義務專屬於被繼承人本身
    者，不在此限。繼承人對於被繼承人之債務，以因繼承所得
    遺產為限，負清償責任，民法第1148條定有明文。本件被繼
    承人温福良既已死亡，而遺留上開損害賠償債務，且被告未
    拋棄繼承而為被繼承人温福良之繼承人，依上規定，應以被
    告繼承所得遺產為限，在被繼承人温福良之遺產範圍內負清
    償責任。從而，原告請求被告給付如主文第1項所示，為有
    理由，應予准許。逾此範圍之請求，即屬無據。
五、綜上所述，原告依侵權行為損害賠償之法律關係，請求如主
    文第1項所示，為有理由，應予准許。逾此範圍之請求，核
    屬無據，應予駁回。另原告聲請既未請求被告於繼承被繼承
    人温福良之遺產範圍內「連帶」給付上開款項，依處分權主
    義，本院不能依職權變更原告訴之聲明，僅能於原告請求之
    範圍內審判，不得訴外裁判而為被告應連帶給付之諭知，附
    此敘明。
六、本件事證已臻明確，兩造其餘之主張、陳述及所提證據暨攻
    擊防禦方法，經本院審酌後，認與本件判決結果無影響，爰
    不一一贅述，附此敘明。
七、本件係適用小額程序所為被告部分敗訴之判決，依民事訴訟
    法第436條之20規定，應職權宣告假執行。雖原告亦陳明願
    供擔保請准宣告假執行，然應僅為促請法院注意之性質，爰
    不另為准駁之諭知。
八、本件訴訟費用，確定為第一審裁判費1,000元，依民事訴訟
    法第79條、第85條第1項之規定，其中344元由被告於繼承被
    繼承人温福良之遺產範圍內負擔，餘由原告負擔。
中　　華　　民　　國　　110 　年　　1 　　月　　28　　日
                  臺灣嘉義地方法院嘉義簡易庭
                                  法　官　陳美利
以上正本係照原本作成。
如不服本判決，應於送達後20日內向本庭（嘉義市○○路000○0
號）提出上訴狀並表明上訴理由，如於本判決宣示後送達前提起
上訴者，應於判決送達後20日內補提上訴理由書（均須按他造當
事人之人數附繕本）。如委任律師提起上訴者，應一併繳納上訴
審裁判費。
對於小額程序之第一審判決之上訴，非以其違背法令之理由，不
得為之。且上訴狀內應記載表明（一）原判決所違背之法令及其
具體內容。（二）依訴訟資料可認為原判決有違背法令之具體事
實者。
中　　華　　民　　國　　110 　年　　1 　　月　　28　　日
                                  書記官  林金福